臺灣高雄地方法院刑事裁定
111年度毒聲字第589號
聲  請  人  臺灣高雄地方檢察署檢察官
被      告  朱素卿



上列被告因違反毒品危害防制條例案件，經檢察官聲請送觀察、
勒戒（111年度毒偵字第1921號），本院裁定如下：
    主  文
朱素卿施用第一、二級毒品，令入勒戒處所觀察、勒戒，其期間
不得逾貳月。
    理  由
一、聲請意旨如附件聲請書所載。
二、按犯毒品危害防制條例第10條之罪者，檢察官應聲請法院裁
    定，令被告入勒戒處所觀察、勒戒，其期間不得逾2月；依
    前項規定為觀察、勒戒或強制戒治執行完畢釋放後，3年後
    再犯第10條之罪者，適用本條前2項之規定，毒品危害防制
    條例第20條第1項、第3項分別定有明文。而上開所謂「3年
    後再犯」，只要本次再犯距最近1 次觀察、勒戒或強制戒治
    執行完畢釋放，已逾3年者，即該當之，不因其間有無犯第1
    0條之罪經起訴、判刑或執行而受影響（最高法院刑事大法
    庭109年度台上大字第3826號裁定意旨參照）。
三、又依毒品檢驗學上之常規，尿液中含毒品成分反應所使用之
    檢驗方法，對於受檢驗者是否確有施用毒品行為之判斷，在
    檢驗學常規上恆有絕對之影響。其以酵素免疫分析或薄層定
    性分析等方式為初步篩檢者，因具有相當程度偽陽性之可能
    ，如另以氣（液）相層析、質譜分析等較具公信力之儀器為
    交叉確認，因出現偽陽性反應之機率極低，核足據為對涉嫌
    人不利之認定；再者，依據西元2018年美國FDA 網站公布尿
    液中於施用海洛因、嗎啡後可檢出之時限為1至3天，惟毒品
    可檢出之時間，與服用劑量、服用頻率、尿液採集時間點、
    個案體質與代謝情況等因素有關，因個案而異，有衛生福利
    部食品藥物管理署民國108年1月31日FDA管字第1089000957
    號函參照，以上均為本院執行職務所知悉之事項，先予敘明
    。
四、經查：
㈠、被告朱素卿確有以下施用第一級毒品海洛因、第二級毒品甲
    基安非他命犯行
１、於111年2月18日19時37分許為警採集尿液送驗，經高雄市立
    凱旋醫院先以酵素免疫分析法為初步檢驗，再以氣相層析質
    譜法、氣相層析串聯質譜法確認檢驗結果，確呈可待因、嗎
    啡陽性反應，可待因檢出濃度為2,132ng/ml、嗎啡檢出濃度
    為41,121ng/ml ，有該醫院111年2月25日濫用藥物尿液檢驗
    報告（檢體編號：航警高111002號）及航空警察局高雄分局
    毒品案件人犯尿液編號及姓名對照表（編號：航警高111002
    號）在卷可憑。依前揭說明，本件即可排除偽陽性反應產生
    之可能。而依上開尿液檢驗結果顯示，被告尿液中所呈現可
    待因及嗎啡濃度明顯超過濫用藥物尿液檢驗作業準則第18條
    規定之嗎啡、可待因陽性判定標準即「嗎啡300ng/ml、可待
    因300ng/ml」甚多，足認被告確有於上開採尿時回溯72小時
    內某時（不含公權力拘束期間；聲請意旨記載「96小時」，
    予以更正），在不詳地點，以不詳方式，施用海洛因1 次，
    應可認定。被告否認施用海洛因，顯為推卸之詞，不足採信
    。
２、於111年2月14日某時，在高雄市○○○路000號中油加油站廁所
    內，以將甲基安非他命置入玻璃球燒烤後吸食煙霧之方式，
    施用甲基安非他命1次乙節，業據被告於警詢及偵查中坦承
    不諱，且其於111年2月18日19時37分許為警採尿送驗結果，
    呈安非他命及甲基安非他命陽性反應，有前揭檢驗報告（檢
    體編號：航警高111002號）等件在卷可佐，足認被告任意性
    自白與事實相符。本件事證明確，被告於前揭時間、地點，
    施用海洛因、甲基安非他命之事實，堪可認定。
㈡、又被告前因施用毒品案件，經送觀察、勒戒後，認有繼續施
    用毒品傾向，經法院裁定令入戒治處所施以強制戒治，於92
    年1月3日執行完畢，刑責部分並經本院以91年度訴字第389
    號判決判處有期徒刑6月確定並執行完畢，迄今並無再為觀
    察、勒戒或強制戒治處遇之紀錄，有臺灣高等法院被告前案
    紀錄表在卷可稽。本件係被告於前開強制戒治執行完畢釋放
    3年後所為，依前揭說明，縱被告其間因犯施用毒品罪經起
    訴、判刑或執行，仍應依毒品危害防制條例第20條第3項規
    定，再予適用觀察、勒戒之機會。
㈢、本件聲請意旨載明被告於強制戒治執行完畢後，復有多次施
    用毒品案件，經法院判處罪刑確定，顯見被告處於得任意與
    外界接觸之環境，欠缺相關強而有力之約束機制，面對隨手
    可得之毒品誘惑，難以期待被告有戒除毒癮之自律及決心，
    況被告另涉有持有第一級毒品案件偵審中，認不宜擇以戒癮
    治療緩起訴之處遇模式（如附件）。而依卷證資料所示，被
    告於前述強制戒治執行完畢後，確有多次施用毒品，經法院
    判處罪刑確定並執行完畢，最近一次於109年9月2日出監，
    有前案紀錄表存卷供參，顯見其經多次入監執行，亦未斷絕
    毒品，有易於取得毒品之管道，無戒除毒品之決心及毅力。
    又目前因違反毒品危害防制條例案件，經檢察官提起公訴，
    本院以111年度審易字第889號案件審理中，同有上開前案紀
    錄表在卷可稽，參酌毒品戒癮治療實施辦法及完成治療認定
    標準第2條第2項第1款規定「緩起訴處分前，因故意犯他罪
    ，經檢察官提起公訴或判決有罪確定」之規範意旨，被告即
    屬不適合為附命完成戒癮治療之緩起訴處分。從而，檢察官
    考量本案具體情節，向本院聲請令被告入勒戒處所觀察、勒
    戒，以監禁式之治療方式，求短時間內隔絕被告之毒品來源
    ，務使其專心戒除毒癮，而未依刑事訴訟法第253條之1規定
    對被告為附命完成戒癮治療之緩起訴處分，核其此部分職權
    之行使尚屬合法，形式上亦無裁量恣意或濫用之情，於法有
    據。
五、綜上所述，本件聲請於法有據，應予准許，依毒品危害防制
    條例第20條第3項、第1項，裁定如主文。
中　　華　　民　　國　　111 　年　　9 　　月　　12  　日
                  刑事第三庭  法　官  林青怡
以上正本證明與原本無異。
如不服本裁定，應於收受送達後5 日內向本院提出抗告狀。
中　　華　　民　　國　　111 　年　　9 　　月　　12　　日
　　　　　　　　　　　　　　　書記官　郭素蓉
【附件】聲請書乙份